臺灣臺中地方法院民事判決　　　　　　　　96年度訴字第96號
原　　　告　丁○○
　　　　　　丙○○
　　　　　　乙○○
共　　　同
訴訟代理人　甲○○　律師
共　　　同
複　代理人　林世傑　律師
被　　　告　戊○○
上列被告因過失致人於死案件，經原告提起請求損害賠償之附帶
民事訴訟（95年度交附民字第111號），經本院刑事庭裁定移送
前來，本院於民國96年2月7日言詞辯論終結，判決如下：
    主      文
被告應給付原告丁○○新臺幣壹佰陸拾萬壹仟捌佰貳拾參元、原
告丙○○新臺幣壹佰貳拾壹萬玖仟壹佰柒拾捌元、原告乙○○新
臺幣壹佰萬元，及均自民國九十六年二月二日起至清償日止，按
年息百分之五計算之利息。
原告其餘之訴駁回。
本判決於原告丁○○以新臺幣伍拾肆萬元、原告丙○○以新臺幣
肆拾壹萬元、原告乙○○以新臺幣參拾肆萬元供擔保後，得假執
行。
原告其餘假執行之聲請駁回。
    事實及理由
一、原告起訴主張：被告戊○○於民國94年7月10日10時5分許，
    駕駛車牌號碼NY-1251號之自用小客車，沿臺中縣大里市○○路由大里往霧峰方向行駛，行經大峰路451號前，擬右轉
    進入大峰加油站內加油，本應注意轉彎車應讓直行車先行，
    竟疏於注意貿然右轉，適有陳需勝騎乘車牌號碼JGO-531號
    機車同向直行，因閃避不及遭被告駕駛之自小客車撞擊倒地
    ，頭部嚴重創傷，經送財團法人仁愛綜合醫院急救後，於94
    年7月14日凌晨1時5分許，因傷重不治死亡，嗣經檢察官提
    起公訴，本院以95年度交易字第127號刑事判決被告過失致
    人於死罪確定在案。被害人陳需勝為原告丁○○之配偶、原
    告丙○○及乙○○之父，爰依民法第184條第1項前段、第
    192 條第1項、第2項及第194條規定，請求被告賠償(1)原告
    丙○○支出之醫療費用新臺幣（下同）39,178元、殯葬費
    180,950元；(2)原告丁○○扶養費用601,823元：原告丁○○
    為陳需勝之配偶，婚後即專心操持家務，目前並無工作亦無
    儲蓄，於陳需勝死後不能維持生活，陳需勝係30年8月8日生
    ，94年7月14日死亡時年64歲，按臺閩地區93年度簡易生命
    表所載，其平均餘命為16.16年，此為原告丁○○受扶養年
    數，僅請求16年之扶養費，原告丁○○與陳需勝之子女原告
    丙○○、乙○○業已成年，亦負扶養義務，故該扶養費之分
    擔比例為3分之1，參酌行政院主計處92年家庭收支調查報告
    「平均每戶家庭收支表」，92年臺南縣平均每戶家庭支出為
    533,672元，平均每戶人數為3.41人計算，每人每年平均消
    費支出為156,502元，依年別單利5%複式霍夫曼係數表計算
    法計算，扣除中間利息並四捨五入計算總數，原告丁○○得
    一次請求之扶養費為601,823元；(3)原告丁○○、丙○○、
    乙○○遭逢喪親之痛，精神上所受痛苦之精神慰撫金各2,00
    0,000元等語。並聲明：(一)被告應給付原告丁○○2,601,823
    元、原告丙○○2,220,125元、原告乙○○2,000,000元，及
    均自起訴狀繕本送達之翌日起至清償日止，按年息5%計算之
    利息；(二)原告願供擔保，請准宣告假執行。
二、被告則以：對於本院95年度交易字第127號刑事判決認定事
    實，及其所附之警詢、偵訊、審判筆錄及鑑定報告，沒有意
    見，被告亦未上訴，業已確定。對於醫療費用，被告沒有意
    見，惟原告丁○○雖已屆退休年齡，但有財產，故不可請求
    扶養費等語，資為抗辯。並聲明：原告之訴駁回。
三、得心證之理由：
  (一)原告主張被告於上開時、地駕駛自用小客車違規肇事，致陳
    需勝死亡之事實，業據本院95年度交易字第127號刑事判決
    認定被告疏於注意轉彎車輛應讓直行車輛先行而有過失，並
    依過失致人於死罪名，判處被告有期徒刑伍月，如易科罰金
    ，以銀元參佰元即新臺幣玖佰元折算壹日，且送臺灣省臺中
    縣區車輛行車事故鑑定委員會鑑定意見認定被告為肇事原因
    ，陳需勝無肇事因素等情，為被告所不爭執，並經本院依職
    權調取臺灣臺中地方法院檢察署94年相字第1159號、94偵字
    第18303號、本院95年度交易字第127號刑事卷宗核閱屬實。
    原告之主張，堪信為真實。
  (二)按因故意或過失，不法侵害他人之權利者，負損害賠償責任
    。又不法侵害他人致死者，對於支出醫療及增加生活上需要
    之費用或殯葬費之人，亦應負損害賠償責任。被害人對於第
    三人負有法定扶養義務者，加害人對於該第三人亦應負損害
    賠償責任。不法侵害他人致死者，被害人之父、母、子、女
    及配偶，雖非財產上之損害，亦得請求賠償相當之金額。民
    法第184條第1項前段、第192條第1項、第2項及第194條分別
    定有明文。本件被告駕車過失肇事，致陳需勝死亡，該過失
    行為與陳需勝之死亡間，自具有相當因果關係，而原告丁○○、丙○○、乙○○分別為陳需勝之配偶、子、女，有身分
    證影本為證，從而，原告依上開規定，請求被告負損害賠償
    責任，自屬有據。茲就原告請求之金額，是否應予准許，分
    述如下：
    1.原告丙○○支出醫療費用及殯葬費用部分：
      其主張支出陳需勝因本件事故送醫急救之醫療費用計39,1
      78元，業據其提出統一發票收據及財團法人仁愛綜合醫院
      醫療費用收據影本5紙為證，並為被告所不爭執，則原告
      丙○○此部分之請求為有理由，應予准許。其另主張為陳
      需勝辦理喪葬事宜，支出殯葬費用計180,950元，並提出
      喪葬明細表及收據影本2紙為證，惟殯葬費用之請求以實
      際支出為限，據原告丙○○所提收據分別記載塔款50,000
      元、喪款130,000元，合計為180,000元，本院斟酌被害人
      之身分、地位及生前經濟狀況，認該支出180,000 元部分
      為現有一般社會習俗辦理喪葬過程所必須之費用，核屬合
      理必要，自應准許。原告逾此部分請求數額，為無理由，
      應予駁回。
    2.原告丁○○請求扶養費用部分：
      按直系血親相互間互負扶養義務；負扶養義務者有數人而
      其親等同一時，應各依其經濟能力，分擔義務，民法第11
      14條第1款、第1115條第3項分別有明文規定。而依民法第
      1117條第2項規定，直系尊親屬受扶養之權利，僅受不能
      維持生活之限制，並不以無謀生能力為必要。又夫妻互負
      扶養之義務，其負扶養義務之順序與直系血親卑親屬同，
      其受扶養權利之順序與直系血親尊親屬同。民法第1116條
      之1亦有明文。本件原告丁○○為陳需勝之配偶，並有子
      、女即原告丙○○、乙○○2人，其等皆已成年，自均有
      能力扶養原告丁○○，所負扶養義務分擔比例應各3分之1
      。又原告丁○○係32年9月29日生，已屆退休年齡，無能
      力工作，名下無不動產，雖有93年度投資所得86,030元、
      股利暨薪資所得89,805元、94年度股利所得14,510元，有
      稅務電子閘門資料查詢表可憑，仍屬非受扶養不能維持生
      活，自得請求受扶養之權利，其中陳需勝部分應負擔之扶
      養義務比例為3分之1。陳需勝係30年8月8日生，94年7月1
      4日死亡時，年齡64歲，依93年臺閩地區簡易生命表，尚
      有平均餘命16.16年，為原告丁○○受扶養年數 (丁○○
      平均餘命為17.60年)，原告丁○○僅請求16年之扶養費，
      參照行政院主計處所發布92年臺南縣平均每戶家庭收支家
      庭收支之統計資料，臺南縣之每戶每年平均消費支出為
      533,672元，除以每戶平均人口數3.41人，可知臺南縣之
      每人每年平均消費支出為156,502元（小數點以下四捨五
      入，下同），經以年別5%複式霍夫曼計算法（扣除中間利
      息），扶養費總額計為1,806,622元[計算式：156,602元
      ×11.00000000（此為應受扶養16年之霍夫曼係數）
      =1,806,622元]。其中陳需勝應負之扶養義務比例為3分之
      1，是原告丁○○可請求被告賠償之扶養費用為602,207元
      （計算式：1,806,622元÷3＝602,207元），惟原告丁○○僅請求601,823元，經核未超過上開金額，應予准許。
    3.原告丁○○、丙○○、乙○○請求精神慰撫金部分：
      按慰藉金之賠償須以人格權遭遇侵害，使精神上受有痛苦
      為必要，其核給之標準固與財產上損害之計算不同，然非
      不可斟酌雙方身分資力與加害程度，及其他各種情形核定
      相當之數額，有最高法院51年台上字第223號判例可資參
      照。本件原告丁○○、丙○○、乙○○分別為陳需勝之配
      偶及子女，原告丁○○為國中畢業，現退休在家，名下無
      不動產；原告丙○○為工專畢業，每月薪資30,000元，名
      下有房地；原告乙○○為工專畢業，每月薪資25,000元，
      名下有房地4筆、汽車1輛，而被告為高中肄業，從事駕駛
      挖土機，每月薪資30,000餘元，名下有汽車2輛，此有稅
      務電子閘門資料查詢表可憑，本院審酌本件因被告過失違
      規肇事，致陳需勝死亡，其死亡時年齡64歲，原告等人遭
      逢喪親之精神上痛苦等情，認原告等人各請求精神慰撫金
      2, 000,000元尚屬過高，應各核減為1,000,000元，始為
      允當。
  (三)按給付有確定期限者，債務人自期限屆滿時起，負遲延責任
    。給付無確定期限者，債務人於債權人得請求給付時，經其
    催告而未為給付，自受催告時起，負遲延責任。其經債權人
    起訴而送達訴狀，或依督促程式送達支付命令，或為其他相
    類之行為者，與催告有同一之效力。民法第229條第1項及第
    2項定有明文。又遲延之債務，以支付金錢為標的者，債權
    人得請求依法定利率計算之遲延利息。但約定利率較高者，
    仍從其約定利率。應付利息之債務，其利率未經約定，亦無
    法律可據者，週年利率為5%。民法第233條第1項及第203條
    亦有明文。本件原告對被告之損害賠償債權，核屬無確定期
    限之給付，既經原告起訴而送達訴狀，被告迄未給付，當應
    負遲延責任。是原告請求被告給付自刑事附帶民事起訴狀繕
    本送達之翌日（即96年2月2日）起，按年息5%計算之法定遲
    延利息，亦屬有據。
  (四)綜上所述，原告依據侵權行為損害賠償之法律關係，請求被
    告給付原告丁○○1,601,823元（計算式：601,823+1,000,
    000=1,601,823）、原告丙○○1,219,178元（計算式：180,
    000+39,178+1,000,000=1,219,178）、原告乙○○1,000,
    000元，及均自96年2月2日起至清償日止，按年息5% 計算之
    利息，為有理由，應予准許。其逾此範圍之請求，則屬無據
    ，應予駁回。
四、原告陳明願供擔保聲請宣告假執行，就其勝訴部分，核無不
    合，爰酌定相當擔保金額宣告之。至原告敗訴部分，其假執
    行之聲請亦失其依據，應併予駁回。
五、本件原告提起刑事附帶民事訴訟，而由本院刑事庭依刑事訴
    訟法第504條第1項規定，裁定移送前來，依同條第2項規定
    免繳納裁判費，其於本院審理期間，亦未滋生其他訴訟必要
    費用，並無訴訟費用負擔問題，附予敘明。
六、假執行之依據：民事訴訟法第390第2項。
中　　華　　民　　國　　96　　年　　2 　　月　　16　　日
                  民事第三庭    法　官　陳學德
以上正本係照原本作成
如對本判決上訴，須於判決送達後20日內向本院提出上訴狀
中　　華　　民　　國　　96　　年　　2 　　月　　16　　日
                    　　　　　　書記官　何惠文
